臺灣橋頭地方法院民事裁定
108年度消債更字第26號
聲請人即債  陳泰茂  
務人                  
代  理  人  陳雅貞  法扶律師
上列當事人因消費者債務清理事件聲請更生，本院裁定如下：
    主  文
聲請人陳泰茂自民國一百零八年七月二十六日下午四時起開始更
生程序。
命司法事務官進行本件更生程序。
    理  由
一、聲請意旨略以：聲請人即債務人陳泰茂前向金融機構辦理消
    費借貸、信用卡契約等，致積欠無擔保債務計新臺幣（下同
    ）840,083元，因無法清償債務，乃於民國107年11月間向本
    院聲請前置調解，因無法負擔債權人所提還款方案而於同年
    12月13日調解不成立，復因聲請人有不能清償債務或有不能
    清償之虞，復未經法院裁定開始清算程序或宣告破產，爰依
    法聲請准予裁定更生等語。
二、按「債務人不能清償債務或有不能清償之虞者，得依本條例
    所定更生或清算程序，清理其債務。」消費者債務清理條例
    （下稱消債條例）第3條定有明文。衡以消費者與金融機構
    間債之關係之發生，係依契約自由原則及相互間之信賴為基
    礎，此為社會經濟活動得以維繫及發展之重要支柱，債務人
    經濟窘迫，固不應任其自生自滅，債權人一方之利益，仍不
    能因之摒棄不顧。是債務人於協商程序中，自應本於個人實
    際財產及收支狀況，依最大誠信原則，商討解決方案。如終
    究不能成立協商，於聲請更生或清算時，法院審酌上開條文
    所謂「不能清償或有不能清償之虞」，自宜綜衡債務人全部
    收支、信用及財產狀況，評估是否因負擔債務，而不能維持
    最基本之生活條件；所陳報之各項花費，是否確屬必要性之
    支出；如曾有協商方案，其條件是否已無法兼顧個人生活之
    基本需求等情，為其判斷之準據。
三、經查：
  ㈠聲請人前向各金融機構辦理消費借貸、信用卡契約等致現至
    少積欠無擔保債務840,083元（含資產管理公司債務務310,8
    60元），前即因無法清償債務，而於107年11月間向本院聲
    請前置調解，因無法負擔債權人提出之還款方案而於107年1
    2月13日調解不成立等情，有債權人清冊、財團法人金融聯
    合徵信中心前置協商專用債權人清冊、信用報告、調解筆錄
    等件在卷可稽【見本院107年度司消債調字第261號卷（下稱
    消債調卷）第7至8頁、第13至15頁、第34至36頁、本院卷第
    18至19頁】，堪信為真實。
  ㈡聲請人於107年7月出監，現於燕巢區從事水果種植、採收等
    工作，採收期每月收入約22,000元，非採收期則約15,000元
    ，每月平均收入約18,000元，而其105、106年度申報所得分
    別為0元、12,078元，名下僅有無殘值車輛及全球人壽解約
    金110,392元，現未有投保勞工保險等情，此有財產及收入
    狀況說明書、綜合所得稅各類所得資料清單暨國稅局財產歸
    屬資料清單、勞工保險被保險人投保資料表、收入切結書、
    全球人壽保險股份有限公司108年4月29日全球壽字第108042
    9010號函等件附卷可稽（見消債調卷第4至6頁、第16至21頁
    、本院卷第25至27頁）。則查無聲請人有其他收入來源，佐
    以聲請人105、106年度未有申報所得，現未投保勞工保險，
    則以聲請人主張之收入來源，應全非虛罔，是聲請人自陳每
    月薪資18,000元，尚非不可採信，以其自陳每月薪資18,000
    元作為核算其現在償債能力之基礎，應能反映真實收入狀況
    。
  ㈢至支出部分，聲請人主張扶養母親，並陳明每月支出扶養費5
    ,000元。按直系血親相互間，互負扶養之義務，民法第1114
    條第1款固有明文。查聲請人母廖○○，其105、106年度尚有
    申報所得349,320元、422,055元，核106年度每月平均所得
    達35,171元，名下亦有1筆房屋、5筆土地之財產等情，此有
    綜合所得稅各類所得資料清單暨國稅局財產歸屬資料清單、
    戶籍謄本附卷可稽（見消債調卷第11頁、本院卷第11至13頁
    ），則就聲請人母親每月平均所得達35,171元而言，顯能維
    持生活而未有受聲請人扶養必要，聲請人主張需扶養母親，
    並非可採。至聲請人個人日常生活必要費用部分，審酌聲請
    人負債之現況，基於社會經濟活動之互賴及誠信，該日常生
    活所需費用，自應節制開支，不得有超越一般人最低生活標
    準之享受，否則反失衡平，本院依消債條例第64條之2第1項
    ，參酌衛福部社會司所公告歷年最低生活費標準，108年度
    高雄市最低生活費標準13,099元之1.2倍為15,719元，則聲
    請人每月最低生活費除有特殊情形並有證據證明者外，自宜
    以此為度，始得認係必要支出。而聲請人稱每月個人必要生
    活費為15,700元，尚低於消債條例第64條之2第1項所訂標準
    15,719元，應屬可採。
  ㈣綜上所述，以聲請人每月之收入18,000元為其償債能力基準
    ，扣除其每月個人必要生活費用15,719元後僅餘2,281元，
    而聲請人目前負債總額為840,083元，扣除名下保險解約金1
    10,392元後，債務餘額為729,691元，以上開餘額按月攤還
    結果，約26年期間始能清償完畢，堪認聲請人確有不能清償
    債務或有不能清償之虞之情事。從而，聲請人主張已不能清
    償債務，聲請本院准予更生，依所舉事證及本院調查結果，
    即無不合。
四、末按「法院開始更生程序之裁定，應載明其年、月、日、時
    ，並即時發生效力。」、「法院裁定開始更生或清算程序後
    ，得命司法事務官進行更生或清算程序，必要時得選任律師
    、會計師或其他適當之自然人或法人一人為監督人或管理人
    。」消費者債務清理條例第45條第1 項、第16條第1 項分別
    定有明文。本件聲請人其目前收入及財產狀況，不能履行債
    務，依聲請人其目前收入及財產狀況，未償之債務亦屬不能
    清償，有如上述。此外，復查無聲請人有消費者債務清理條
    例第46條各款所定駁回更生聲請等事由，從而，聲請人聲請
    更生，洵屬有據，應予准許，爰命司法事務官進行本件更生
    程序。
五、依消費者債務清理條例第11條第1 項、第45條第1 項、第16
    條第1 項，裁定如主文。
中　　華　　民　　國　 108　　年　　7 　　月　　26　　日
              　　民事庭　法　官　李姝蒓
以上正本係照原本作成。
本裁定已於108年7月26日下午4 時公告。
本裁定不得抗告。
中　　華　　民　　國　 108　　年　　7 　　月　　26　　日
  　                      書記官　郭南宏